【裁判字號】    99,易,29
【裁判日期】    990304
【裁判案由】    毒品危害防制條例
【裁判全文】
臺灣臺東地方法院刑事判決                99年度易字第29號
公  訴  人  臺灣臺東地方法院檢察署檢察官
被      告  乙○○
上列被告因違反毒品危害防制條例案件，經檢察官提起公訴（98
年度毒偵字第320號），被告於準備程序中為有罪之陳述，經本
院合議庭裁定以簡式審判程序審理，判決如下：
    主  文
乙○○施用第二級毒品，累犯，處有期徒刑捌月。扣案之吸食器
壹組、玻璃球吸管及塑膠小鏟各壹支均沒收。
    犯罪事實
一、乙○○曾於民國89年間因違反毒品危害防制條例案件，經本
    院以89年度毒聲字第454號裁定送觀察勒戒後，因認有繼續
    施用毒品之傾向，而由本院以90年度毒聲字第8號裁定令入
    戒治處所施以強制戒治，復經本院以90年度毒聲字第373號
    裁定停止強制戒治，所餘戒治期間付保護管束，於90年8月
    31日停止戒治出所，迄至91年1月4日交付保護管束期滿並未
    經撤銷強制戒治而視為強制戒治期滿，而由臺灣臺東地方法
    院檢察署檢察官以91年度戒毒偵字第3號為不起訴處分確定
    ；又於上開觀察、勒戒執行完畢釋放後5年內之95年間因違
    反毒品危害防制條例案件，經本院以95年度易字第20號判決
    判處有期徒刑5月確定，而於96年3月8日縮刑期滿執行完畢
    ；另於95年間因違反毒品危害防制條例案件，經本院以96年
    度簡字第21號判決判處有期徒刑6月，復經本院以96年度聲
    減字第537號減為有期徒刑3月確定，而於97年6月27日易科
    罰金執行完畢；再於96年間因違反毒品危害防制條例案件，
    經本院以97年度簡緝字第4號判決判處有期徒刑6月確定，旋
    於96年間因違反毒品危害防制條例案件，經本院以97年度易
    字第3號判決判處有期徒刑7月確定，又於97年間因違反毒品
    危害防制條例案件，經本院以97年度訴字第160號判決判處
    有期徒刑10月確定，復經本院以97年度聲字第308號裁定就
    上開三案件定應執行刑為有期徒刑1年9月確定，猶不知悔改
    ，於前案觀察、勒戒執行完畢釋放5年內再犯上開施用毒品
    之罪，且經法院判處罪刑確定後，復另基於施用第二級毒品
    甲基安非他命之犯意，於98年10月22日晚上11時許，在址設
    臺東縣卑南鄉○○路某處之大豐飯店吉祥廳308號房間內，
    以將甲基安非他命置入燈泡內燒烤吸食其所生煙霧之方式，
    施用第二級毒品甲基安非他命1次。旋於98年10月23日上午
    11時30分許，因另案通緝而為警查獲，並扣得其所有供施用
    第二級毒品甲基安非他命所用之吸食器1組、玻璃球吸管及
    塑膠小鏟（起訴書漏載）各1支等物。嗣經警徵得其同意，
    於同日中午12時55分許，採尿送慈濟大學濫用藥物檢驗中心
    檢驗之結果，呈安非他命類陽性反應，始悉上情。
二、案經臺東縣警察局移請臺灣臺東地方法院檢察署檢察官偵查
    起訴。
    理  由
一、本件被告乙○○所犯係死刑、無期徒刑或最輕本刑為3年以
    上有期徒刑或高等法院管轄第一審案件以外之罪，其於準備
    程序進行中，先就被訴事實為有罪之陳述，經本院告知簡式
    審判程序之旨，並聽取檢察官及被告之意見後，經合議庭裁
    定由受命法官獨任進行簡式審判程序，是依刑事訴訟法第
    273條之2規定，本件之證據調查，不受同法第159條第1項、
    第161條之2、第161條之3、第163條之1及第164條至第170條
    規定之限制，合先敘明。
二、上揭犯罪事實，迭據被告於警詢、偵查及本院審理中坦白承
    認（見警卷第1至3頁、偵卷第12頁及本院卷第40、46至47頁
    ），並有臺東縣警察局搜索扣押筆錄、扣押物品目錄表及搜
    索同意書等件在卷可稽（見警卷第7至10頁），復有吸食器1
    組、玻璃球吸管及塑膠小鏟各1支扣案可資佐證。而其於查
    獲當日即98年10月23日所採集之尿液，經送慈濟大學濫用藥
    物檢驗中心檢驗以酵素免疫分析法初步檢驗並以氣相層析質
    譜儀法複驗之結果，呈安非他命類陽性反應，此有慈濟大學
    濫用藥物檢驗中心檢驗總表（編號：000000000）及臺東縣
    警察局毒品犯罪嫌疑人尿液採驗作業管制紀錄（檢體編號：
    A-344號）各1紙在卷可稽（見警卷第4至6頁），且酵素免疫
    分析法與氣相層析質譜儀法兩者之分析原理相異，尿液檢體
    同時引起二種檢測分析法均呈偽陽性之機率極低，為行政院
    衛生署管製藥品管理局90年9月13日管檢字第98064號函所揭
    示，是上開檢驗結果之正確性，應堪認定。又毒品施用後於
    尿液、血液中可檢出之最大時限，與施用劑量、施用頻率、
    施用方式、施用者飲水量之多寡、個人體質、代謝情況、檢
    體收集時間點及所用檢測方法之靈敏度等因素有關，因個案
    而異，一般於尿液中可檢出之最長時限，甲基安非他命為施
    用後1至5天等情，亦有行政院衛生署管製藥品管理局92年7
    月23日管檢字第0920005609號函附卷可參，是被告於上揭時
    間確有施用第二級毒品甲基安非他命之犯行，足徵被告上開
    任意性自白與事實相符。本件事證明確，被告犯行洵堪認定
    ，應依法論科。
三、論罪科刑部分：
（一）按毒品危害防制條例於92年7月9日修正公布，自93年1月9
      日起施行，其中第20條、第23條將施用毒品之刑事處遇程
      序，區分為「初犯」及「5年內再犯」、「5年後再犯」。
      依其立法理由之說明：「初犯」，經觀察、勒戒或強制戒
      治後，應為不起訴處分或不付審理之裁定；經觀察、勒戒
      或強制戒治執行完畢釋放後，「5年內再犯」者，因其再
      犯率甚高，原實施之觀察、勒戒及強制戒治既已無法收其
      實效，爰依法追訴或裁定交付審理。至於經觀察、勒戒或
      強制戒治執行完畢釋放後，「5年後再犯」者，前所實施
      之觀察、勒戒或強制戒治已足以遮斷其施用毒品之毒癮，
      為期自新及協助其斷除毒癮，仍適用「初犯」規定，先經
      觀察、勒戒或強制戒治之程序。從而依修正後之規定，僅
      限於「初犯」及「5年後再犯」二種情形，始應先經觀察
      、勒戒或強制戒治程序。倘被告於5年內已再犯，經依法
      追訴處罰，縱其第3次（或第3次以上）再度施用毒品之時
      間，在初犯經觀察、勒戒或強制戒治執行完畢5年以後，
      已不合於「5年後再犯」之規定，且因已於「5年內再犯」
      ，顯見其再犯率甚高，原實施觀察、勒戒或強制戒治，已
      無法收其實效，即應依該條例第10條處罰（最高法院95年
      度第7次刑事庭會議決議、97年度第5次刑事庭會議決議可
      資參照）。經查，被告前於89年間因違反毒品危害防制條
      例案件，經本院以89年度毒聲字第454號裁定送觀察勒戒
      後，因認有繼續施用毒品之傾向，而由本院以90年度毒聲
      字第8號裁定令入戒治處所施以強制戒治，復經該院以90
      年度毒聲字第373號裁定停止強制戒治，所餘戒治期間付
      保護管束，於90年8月31日停止戒治出所，迄至91年1月4
      日交付保護管束期滿並未經撤銷強制戒治而視為強制戒治
      期滿，而由臺灣臺東地方法院檢察署檢察官以91年度戒毒
      偵字第3號為不起訴處分確定；又於上開觀察、勒戒執行
      完畢釋放後5年內之95年間因違反毒品危害防制條例案件
      ，經本院以95年度易字第20號判決判處有期徒刑5月確定
      ，而於96年3月8日縮刑期滿執行完畢在案，此有臺灣高等
      法院被告前案紀錄表及上開不起訴處分書各1份在卷可按
      ，是被告所為施用毒品之犯行，距離第1次犯施用毒品罪
      經觀察、勒戒執行完畢釋放後雖已逾5年，惟被告在上開
      觀察、勒戒執行完畢後5年內，既已再犯施用毒品罪，並
      經追訴、處罰，揆諸上開說明，被告本次犯行即與毒品危
      害防制條例第20條第3項所稱「5年後再犯」之情形有別，
      自應依法追訴審理。
（二）次按甲基安非他命屬毒品危害防制條例第2條第2項第2款
      所規定之第二級毒品，核被告所為，係犯毒品危害防制條
      例第10條第2項之施用第二級毒品罪。又其非法施用第二
      級毒品甲基安非他命前非法持有第二級毒品甲基安非他命
      之低度行為，為其非法施用之高度行為所吸收，不另論罪
      。又被告有如犯罪事實欄一所載之論罪科刑及執行情形，
      此有臺灣高等法院被告前案紀錄表存卷可考，其前曾受有
      期徒刑之執行完畢，於5年以內故意再犯本件最重本刑為
      有期徒刑以上之罪，為累犯，應依刑法第47條第1項之規
      定加重其刑。爰審酌被告前因施用第二級毒品而經觀察、
      勒戒及判處罪刑，猶未能杜絕毒品之誘惑，再次施用第二
      級毒品，足見其自制力薄弱，且施用毒品非但對個人身心
      戕害甚鉅，對社會秩序亦潛藏有高度危險，惟念及其施用
      毒品之動機及目的僅在求一己快感，毒害己身，對於他人
      法益尚未生實際侵害，且於犯後尚能坦承犯行，態度非惡
      ，兼衡酌其犯罪之情節、生活狀況、智識程度等一切情狀
      ，量處如主文所示之刑。
四、扣案之吸食器1組、玻璃球吸管及塑膠小鏟各1支，均係被告
    所有供施用第二級毒品甲基安非他命所用之物，業經其供明
    在卷（見警卷第2頁及偵卷第12頁），爰依刑法第38條第1項
    第2款之規定宣告沒收。
據上論斷，應依刑事訴訟法第273條之1第1項、第299條第1項前
段，毒品危害防制條例第10條第2項，刑法第11條前段、第47條
第1項、第38條第1項第2款，判決如主文。
本案經檢察官甲○○到庭執行職務。
中    華    民    國    99    年     3    月     4    日
                  刑事第三庭  法  官  彭凱璐
以上正本證明與原本無異。
如不服本判決應於收受送達後10日內向本院提出上訴書狀，並應
敘述具體理由；其未敘述上訴理由者，應於上訴期間屆滿後20日
內向本院補提理由書（均須按他造當事人之人數附繕本）。「切
勿逕送上級法院」。
                              書記官  陳憶萱
中    華    民    國    99    年    3     月    4     日
附錄論罪科刑法條：
毒品危害防制條例第10條
施用第一級毒品者，處6月以上5年以下有期徒刑。
施用第二級毒品者，處3年以下有期徒刑。

司法院資訊處製作；財團法人民間司法改革基金會備份。
